【裁判字號】    97,上更(一),51
【裁判日期】    970715
【裁判案由】    違反毒品危害防制條例
【裁判全文】
臺灣高等法院花蓮分院刑事判決      97年度上更(一)字第51號
上  訴  人  臺灣花蓮地方法院檢察署檢察官
被      告  乙○○
                    現另案於臺灣花蓮監獄執行中
指定辯護人  吳秋樵律師
上列上訴人因被告違反毒品危害防制條例案件，不服臺灣花蓮地
方法院96年度訴字第299號中華民國96年9月25日第一審判決（起
訴案號：臺灣花蓮地方法院檢察署96年度偵字第2788號），提起
上訴，本院判決如下：
    主  文
原判決撤銷。
乙○○販賣第二級毒品共參罪，均累犯，各處有期徒刑柒年貳月
；未扣案之參次販賣第二級毒品所得各新臺幣壹仟元均沒收，如
全部或一部不能沒收時，以其財產抵償之。應執行有期徒刑捌年
，未扣案之販賣第二級毒品所得新臺幣參仟元沒收，如全部或一
部不能沒收時，以其財產抵償之。
    事  實
一、乙○○前曾於民國（下同）93年間因違反毒品危害防制條例
    案件，經臺灣花蓮地方法院先後於93年 4月30日、同年11月
    12日，分別以93年度易字第21號、93年度訴字第 215號各判
    處應執行有期徒刑1年1月、有期徒刑11月確定，上開二判決
    經合併執行後，甫於95年 7月27日因假釋期滿執行完畢。詎
    乙○○猶不知悔改，竟意圖營利，於96年 3月間某日上午、
    中午及晚間某時，先後三次在花蓮縣瑞穗鄉拿貝地泡沫紅茶
    店，及其位於花蓮縣瑞穗鄉○○路91號住處，販賣第二級毒
    品安非他命予石國威，每次金額均為新臺幣（下同）1000元
    ，因而獲取販賣毒品所得3000元。
二、案經花蓮縣警察局玉里分局移送臺灣花蓮地方法院檢察署檢
    察官偵查起訴。
    理  由
壹、證據能力方面：
一、按依法院組織法第60條及刑事訴訟法第228條至第231條之 1
    規定，檢察官職司犯罪偵查權，其於偵查中為蒐集調查被告
    之犯罪證據而為偵查權之實施，除法有明文者外，本不拘一
    定之形式，關於訊問證人，法亦無明文必須使被告在場並使
    其有詰問之機會，其在尚不知被告為何人之偵查階段，益無
    使被告在場並賦予詰問證人之可能；況刑事訴訟法採證據裁
    判主義，所有供證明犯罪所用證據，均須於審判中踐行調查
    （包含證人之交互詰問）、辯論程序，始得採為斷罪之資料
    ，亦不致有侵犯法律對被告人權保障之虞。是刑事訴訟法所
    規定傳聞法則之例外，其中就被告以外之人於偵查中向檢察
    官所為之陳述，因檢察官代表國家偵查犯罪時，原則上當能
    遵守法定程序，被告以外之人如有具結能力，並經依法具結
    以擔保其係據實陳述者，依第159條之 1第2項規定「除顯有
    不可信之情況者外」，應得為證據（最高法院97年度台上字
    第93號判決參照）。
二、證人石國威於96年 6月29日檢察官偵訊時，係經檢察官告以
    具結義務及偽證處罰，並命其朗讀結文後具結始為陳述等情
    ，有該日偵查筆錄及證人結文在卷可憑（偵查卷第23、26頁
    ）。是證人石國威既係於負擔偽證罪之處罰心理下證述，並
    以具結擔保其供述之真實性，又無受其他不當外力干擾之情
    形，則其於偵查中在檢察官面前具結所為之證述，顯查無顯
    然不可信之情況，依上開刑事訴訟法第159條之 1第2項規定
    ，已得為證據。況證人石國威於本院前審審理中亦以證人身
    分具結後，經檢察官、辯護人踐行交互詰問程序，業踐行被
    告之對質詰問權利，故證人石國威偵查中之證言，自得採為
    斷罪之資料。
三、雖被告本院前審之辯護人，曾在準備程序中爭執證人石國威
    警詢筆錄之證據能力（本院前審卷第54頁）。但本院並未採
    證人石國威警詢筆錄為認定被告犯罪事實之證據，是就其證
    據能力之有無，本院自無加論斷之必要，併此說明。
貳、實體方面：
一、認定犯罪事實所憑之證據及理由
（一）被告有於上開時、地，每次以 1千元之代價，販賣第二級
      毒品安非他命予石國威 3次，因而獲取販賣毒品所得3000
      元之事實，業據被告乙○○於原審審理時坦承不諱（見原
      審卷審判筆錄）。
（二）被告於本院亦坦承其有於上開時、地，交付第二級毒品安
      非他命予石國威3次，每次向石國威收取1千元之事實，惟
      否認有營利之意圖，辯稱：伊僅基於朋友之誼，代石國威
      向甲○○調取安非他命，並非伊販賣云云。然查：
   1、證人石國威於96年 6月29日檢察官偵查時已具結證稱：其
      向被告買過3次安非他命，時間在今年3月左右，…，通常
      約在被告瑞美住處旁或拿貝地交易，均一手交錢一手交貨
      ，伊每次都是買 1小包1千元安非他命，這3次交易都只有
      其和被告在場等情綦詳（詳偵查卷第23、24頁）。且其於
      本院前審亦具結證述：其在96年 3月某日早上、中午、晚
      上，…，向被告稱要調安非他命後，約10分鐘內，其可以
      到約定地點，2次在被告住處樓下，1次在瑞穗拿貝地，拿
      到安非他命，而其每次均交付被告 1千元等語無訛（詳本
      院前審卷第118頁、第119頁）。
   2、證人甲○○在本院證稱：其96年間均住在花蓮市或吉安鄉
      ，並未住在瑞穗鄉；80幾年間曾因在監執行與被告認識，
      但出監後就沒有與被告聯絡過；被告在96年 3月間，沒有
      與其聯絡關於毒品之事，也沒有在瑞穗鄉拿貝地拿毒品給
      被告，拿貝地是什麼地方其不知道等語；並否認被告賣給
      石國威之毒品，是向其調取等情。又觀之證人甲○○確係
      設籍於花蓮縣花蓮市○○路 3之11號，此址距花蓮縣瑞穗
      鄉約需一小時車程。而依證人石國威在本院前審上揭證述
      情節，可知證人石國威每次與被告電話連絡，向被告稱需
      安非他命後，約10分鐘內，其即可至與被告約定之地點交
      易安非他命；被告顯然無法於如此短之時間，即可聯絡住
      於花蓮市之甲○○，甲○○亦無法在如此短之時間，即可
      由花蓮市趕赴須一小時車程之瑞穗鄉。是證人甲○○之證
      言，尚堪採信。
   3、至證人石國威於本院前審雖稱：其係請被告幫其調安非他
      命，這 3次其都有看到該拿安非他命來的人，其將錢交給
      被告，被告即交給拿安非他命來的人，而被告從拿安非他
      命來的手上接過安非他命直接交給其云云（見本院前審卷
      第 117頁）。然綜觀證人石國威於本院前審時先後所稱：
      「（受命法官問：拿安非他命時，有其他人在場，該人與
      你距離為何？）我開車過去，他就在我在旁邊，因對方也
      開車，車子併停在我旁邊，當時被告也在對方車上，被告
      是在車上把錢交給對方，對方也在車上把安非他命交給被
      告」、「（受命法官問：何以於偵查中指稱只有你跟被告
      在場？）當時只有我跟被告在場」、「（問：為何剛剛說
      有第三個人？）可是被告有走出他家範圍，然後去找我不
      認識那個人拿東西給我，當時我去他家時，不知道他有朋
      友在房間，他旁邊有人我不曉得，當時事實上只有我們 2
      個人在被告家」、「（問：為何剛才說拿安非他命時有其
      他人在場？）是在被告家樓下客廳拿安非他命」、「（問
      ：你剛剛說你開車跟對方開車停在相隔一個肩膀的距離拿
      安非他命？）那時我們都在被告家，我在被告家叫被告幫
      我調安非他命，他家事實上有誰我不知道，在拿貝地是我
      下車去拿的，另外 2次是在被告家拿的，不是在車上」云
      云（見本院前審卷第118頁至120頁）。可知證人石國威於
      本院前審時就被告與該不認識之人如何交易安非他命？究
      竟在何處交易？及證人石國威本身與被告交易安非他命時
      ，究有無第三人在場？等節前後陳詞反覆矛盾，應係其事
      後附合被告說詞而為虛偽證述至為明顯，是其前開證述自
      無可取，尚不足為被告有利之認定。應以證人石國威於偵
      查中所證稱，其與被告交易安非他命時，並無其他人在場
      之證言為可採。
   4、又販賣毒品乃違法行為，交易雙方類皆以隱匿秘密之方式
      而為，且毒品無公定價格，每次購買價量，隨時可能依雙
      方關係深淺、資力、需求量及對行情之認知、來源是否充
      裕、查緝是否嚴緊、被告查獲時供述來源對象之可能性風
      險等因素之評估，因而異其標準，機動調整，非可一概而
      論。且所謂「意圖」，即犯罪之目的，原則上不以發生特
      定結果為必要，祇須有營利之意圖為已足，原不以買賤賣
      貴而從中得利為必要（最高法院97年度台上字第1012號、
      第 676號判決參照）。本件被告於石國威每次表示要購買
      安非他命毒品後，均隨於10分鐘內於約定地點交付，則若
      無任何利潤可圖，當無甘冒被查緝而觸重刑之危險，如此
      積極「隨叫即送」，謂其毫無任何利益，孰能置信。故被
      告販售毒品安非他命予石國威，應有營利之意圖至明。
（三）綜上，被告辯稱係石國威每次向其表示需安非他命時，其
      始向甲○○調取，非其販賣云云，顯屬事後諉責之詞，難
      以採信。本件事證明確，被告犯行堪予認定。另被告在本
      院聲請再傳訊證人石國威，因證人石國威在本院前審已證
      述明確，被告並無說明有何再傳訊之必要，本院認無再傳
      訊之必要。又辯護人聲請查明被告有無供出毒品來源因而
      破獲一節，因本院不採被告所稱係代石國威向甲○○調取
      安非他命之辯解，且觀之證人甲○○並無因販賣毒品案件
      經檢察官提起公訴，有其前案紀錄表附於本院卷可憑，自
      無調查之必要。至被告於辯論終結後所提出答辯理由書所
      載：經查閱證人石國威之通聯記錄監聽譯文，其於96年 4
      月29日譯文內容，可知石國威與甲○○為熟識朋友，石國
      威尚叫葉家銘去找甲○○交易毒品等情云云；然若如被告
      答辯理由書所載屬實，則石國威與甲○○既為熟識之朋友
      ，石國威更無必要透過被告向甲○○調取毒品，益見被告
      所辯顯無可採，均附此敘明。
二、論罪之理由：
（一）核被告 3次所為，均係犯毒品危害防制條例第4條第2項之
      販賣第二級毒品罪。又依立法院刪除刑法第56條之立法理
      由說明：「對繼續犯同一罪名之罪者，均適用連續犯之規
      定論處，不無鼓勵犯罪之嫌，亦使國家刑罰權之行使發生
      不合理之現象」、「基於連續犯原為數罪之本質及刑罰公
      平原則之考量，爰刪除有關連續犯之規定」等語，係將本
      應各自獨立評價之數罪，回歸本來就應賦予複數法律效果
      之原貌。因此，刑法第56條連續犯規定刪除後，多次施用
      毒品之犯行，應採一罪一罰，始符合立法本旨，亦經最高
      法院於96年度第 9次刑事庭會議決議在案。故被告雖於同
      日早、午、晚，3 次販賣毒品安非他命予同一人石國威，
      其所犯 3次販賣第二級毒品罪，仍應採一罪一罰，而分論
      併罰之。
（二）又被告前於93年間因違反毒品危害防制條例案件，經臺灣
      花蓮地方法院先後於93年 4月30日、同年11月12日分別以
      93年度易字第21號、93年度訴字第 215號，各判處應執行
      有期徒刑1年1月、有期徒刑11月確定，上開二判決經合併
      執行後，於95年 7月27日因假釋期滿執行完畢，有臺灣高
      等法院被告前案紀錄表各1份在卷可按。其於5年以內，故
      意再犯本件有期徒刑以上 3罪，均為累犯，應就法定本刑
      有期徒刑及罰金部分應依刑法第47條第 1項規定加重其刑
      ；另法定本刑無期徒刑部分，依刑法第65條第 1項規定，
      則不得加重。
（三）原審認被告犯罪明確，予以論罪科刑，固非無見；惟查：
      臺灣花蓮地方法院檢察署移送併案審理之96年度偵字第35
      67號偵查案件，其移送意旨所指被告另於96年5月底或6月
      初販賣第二級毒品予許智順 1次部分，與本件經起訴而論
      罪之犯罪事實非屬集合犯，無何實質上或裁判上一罪關係
      ，當非起訴效力所及。乃原審竟就前開移送併案審理部分
      誤與起訴部分亦有集合犯之裁判上一罪關係，而併予論罪
      科刑，顯有就未受請求之事項予以判決之違法。另原審將
      被告 3次販賣安非他命予石國威之犯行，論以集合犯，僅
      論以一罪，亦有未當，已如前述。檢察官上訴意旨指稱被
      告販賣毒品安非他命予石國威 3次部分，應屬數罪併罰，
      為有理由。是原審判決既有可議即無可維持，本院自應予
      以撤銷改判。
（四）爰審酌被告前有多次毒品等前科紀錄，素行不良，其本身
      不僅有施用毒品之惡習，此間竟又進一步從事販賣毒品安
      非他命予他人施用之行為，對於社會治安及國民健康之危
      害不輕，復參酌其犯罪之手段、動機、目的、次數，以及
      曾於原審坦承犯行，犯後態度尚屬良好等一切情狀，量處
      如主文所示之刑，並定其應執行刑。另被告 3次販賣第二
      級毒品所得共計 3千元，此部分財物雖未經扣案，仍應依
      毒品危害防制條例第 19條第1項規定，併予宣告沒收，如
      全部或一部不能沒收時，以其財產抵償之。
據上論斷，應依刑事訴訟法第369條第1項前段、第364條、第299
條第1項前段，毒品危害防制條例第4條第2項、第19條第1項，刑
法第11條、第47條第1項、第51條第5款，判決如主文。
本案經檢察官丙○○到庭執行職務。
中    華    民    國    97    年    7     月    15    日
                        審判長法  官  何方興
                              法  官  林鳳珠
                              法  官  林德盛
如不服本判決，應於送達後10日內，向本院提出上訴狀。其未敘
述理由者，並應於提出上訴狀後10日內向本院補提理由狀 (須附
繕本)。
                              書記官  劉妙娘
中    華    民    國    97    年    7     月    15    日
附錄：本案論罪科刑法條全文
毒品危害防制條例第4條第2項
製造、運輸、販賣第二級毒品者，處無期徒刑或7年以上有期徒
刑，得併科新臺幣7百萬元以下罰金。


司法院資訊處製作；財團法人民間司法改革基金會備份。
